【裁判字號】    92,上易,225
【裁判日期】    920502
【裁判案由】    竊盜
【裁判全文】
臺灣高等法院刑事判決                            九十二年度上易字第二二五號
    上  訴  人  臺灣桃園地方法院檢察署檢察官
    被      告  戊○○
右上訴人因被告竊盜案件，不服臺灣桃園地方法院九十年度易字第二三○二號，中華
民國九十一年十月八日第一審判決（起訴案號：臺灣桃園地方法院檢察署九十年度偵
字第一三五七九號）提起上訴，本院判決如左：
    主  文
上訴駁回。
    理  由
一、公訴意旨略以：被告戊○○意圖為自己不法之所有，於民國九十年七月二十五日
    二十一時許，在桃園市○○路敏盛醫院前，竊取被害人丁○○所有之車牌號碼Ｂ
    ＹＶ─五九號重型機車一輛，得手後留供己用，復於同年七、八月間，將該車借
    給知情之丙○○（業經原審以收受贓物罪，判處有期徒刑三月確定）使用。嗣於
    同年八月十四日凌晨一時三十分許，在桃園市○○街五○三巷旁空地，為警查獲
    ，因認被告戊○○所為涉有刑法第三百二十條第一項竊盜罪嫌。
二、按犯罪事實應依證據認定之，無證據不得推定其犯罪事實；又不能證明被告犯罪
    者，應諭知無罪之判決，刑事訴訟法第一百五十四條、第三百零一條第一項分別
    定有明文。再事實之認定，應憑證據，如未能發現相當證據，或證據不足以證明
    ，自不能以推測或擬制之方法，為裁判基礎；且認定犯罪事實所憑之證據，雖不
    以直接證據為限，間接證據亦包括在內，然無論直接或間接證據，其為訴訟上之
    證明，須於通常一般之人均不致於有所懷疑，而得確信其為真實之程度者，始得
    據之為有罪之認定，倘其證明尚未達到此一程度，而有合理性懷疑之存在時，即
    無從為有罪之認定，有最高法院四十年台上字第八六號、七十六年台上字第四九
    八六號判例可資參照。
三、公訴意旨認被告戊○○涉有上開竊盜犯行，無非以被害人丁○○、同案被告丙○○之供述及贓物領據、車輛竊盜、車牌失竊資料個別查詢報表各一紙為論據。惟
    訊據被告戊○○堅決否認有何竊盜犯行，辯稱：其並未竊取上開機車，亦未借車
    給丙○○使用等情。經查：
（一）同案被告丙○○雖供稱該車係向被告戊○○所借，然為被告戊○○堅詞否認在
      案。而本案之查獲，是源於證人即同安里之里長林盛漢因職務上在里內四處巡
      視時，發現上開可疑機車，因而向警方報案，經警查詢結果，該車確為他人已
      報失竊之機車，即派員至現場埋伏，果在右述查獲時間，見丙○○騎乘上開失
      竊機車返回住處，因而逮獲丙○○。因此，同案被告丙○○係因騎乘贓車，而
      遭警逮獲，衡情為脫免其個人之犯罪嫌疑，而為有利於己之陳述亦與情理無違
      ，已難期其所為之陳述均真實無訛。且觀同案被告丙○○於警訊時稱：其係於
      九十年八月十三日下午七時許，在桃園市○○街四五五巷三弄四號前馬路上借
      得（見偵查卷第五頁反面），嗣於偵查中供稱：於九十年八月十三日早上在其
      過三次，時間不記得（見偵查卷第三五頁反面），於原審陳稱：「在七月份，
      在桃園市○○街四五五巷三弄口借我的：：：因為當時我要去找工作，我跟他
      說機車借我，我要去找工作，他沒有問我何時還車」（見原審卷第二九頁）、
      「（你跟戊○○借過幾次？）二、三次，有時借一次上午，有時借二、三小時
      ，用完後，會把車停在同安街附近的幼稚園」（見原審卷第三十頁）、「他確
      實有交給我，九十年八月十四日早上十點多，在桃園市○○街六之三號三樓己○○的住處交給我鑰匙：：：因為我當時失業，想跟他借車去中壢向親戚借錢
      ，當時己○○亦在場」（見原審卷第六六頁），嗣於本院又稱：此次是下午四
      、五時許借的，到凌晨一時三十分許為警查獲（見本院卷第三四頁），先後所
      述借用之時間、地點、原因均不相同，復參證人己○○證稱：並未看到被告丙○○向被告戊○○借用上開失竊之機車等語（見原審卷第八二頁），是其所稱
      該車是向被告戊○○所借云云，實難遽信。
（二）被害人丁○○於警訊時指訴其所有之上開機車，於九十年七月二十五日十三時
      許，停放在桃園市○○路敏盛醫院前，因忘了將機車鑰匙拿走因而遭竊（見偵
      查卷第第十五頁），然被害人並未親自見聞下手行竊之人，是其所為之上開指
      訴情節，充其量只能證明失竊之事實，不能證明係被告戊○○所為。至贓物領
      據、車牌失竊資料個別查詢報表各一紙，亦只能證明該車失竊之情形，不能證
      明行竊之人為被告戊○○。
（三）證人即向警方報案之里長林盛漢於原審證稱：並未看過任何人騎乘該輛失竊機
      車等語（見原審卷第一八一頁），亦無證據證明被告戊○○曾使用過該機車。
      另被告戊○○雖於原審稱：因其看到丙○○吸毒、騎機車，懷疑可能是贓車，
      而去報警，丙○○可能因此挾怨誣指其竊取該機車（見原審卷第五八頁），雖
      經證人甲○○○○證稱：本案係里長林盛漢提供線索，不是被告戊○○報警查
      獲的等情（見原審卷第一二三至一二四頁），雖非被告戊○○供出丙○○騎乘
      贓車，惟亦無從據以推認被告戊○○有何竊取該機車之行為。
（四）另同案被告丙○○另於原審供稱：尚有證人胡志忠可以證明被告黃清藏有騎乘
      過該機車云云（見原審卷第一九五頁），於本院又稱：應該是乙○○，大約二
      十多歲，住在桃園，曾在新竹少年監獄執行過（見本院卷第三四頁）。本院依
      其所指特徵查詢乙○○之前科、在監
      ，均否認認識丙○○（見本院卷第六十、一○七頁）。且縱所謂乙○○曾有看
      過被告戊○○騎乘上開機車，亦難遽指該機車即係被告戊○○所竊取。
（五）綜合上述，尚難證明被告戊○○竊取該輛機車，此外復查無其他積極證據足資
      證明其有何公訴意旨所指上開竊盜犯行，自應認其犯罪不能證明。
四、原審依調查證據之結果，斟酌全辯論意旨，認被告戊○○犯罪不能證明，依法為
    無罪之諭知，經核並無不合。公訴人提起上訴，認同案被告丙○○並無挾怨報復
    之可能，而己○○為被告戊○○之同居人，所為證詞難免迴護被告戊○○，且丙○○所指證人胡志忠未經原審傳訊，而認被告確有竊盜犯行指摘原判決不當云云
    ，為無理由，應予駁回。
五、至臺灣桃園地方法檢察署九十一年度偵字第二○三○一號移送併辦被告戊○○另
    於九十年七月九日、同年月十一日、同年十一月十日涉有竊盜罪嫌，惟因本件起
    訴部分業為無罪之諭知，併辦部分自無裁判上一罪之關係，自無從併予審理。
六、被告戊○○經合法傳喚，無正當理由不到庭，爰不待其陳述，逕行判決。
據上論斷，應依刑事訴訟法第三百六十八條、第三百七十一條，判決如主文。
本案經檢察官郭弘佑到庭執行職務。
中      華      民      國    九十二    年      五      月      二      日
                              臺灣高等法院刑事第十一庭
                                  審判長法  官  楊  照  男
                                        法  官  陳  炳  彰
                                        法  官  王  詠  寰
右正本證明與原本無異。
不得上訴。
                                        書記官  駱  麗  君
中      華      民      國    九十二    年      五      月      二      日


司法院資訊處製作；財團法人民間司法改革基金會備份。
